【裁判字號】    99,訴,2214
【裁判日期】    991210
【裁判案由】    侵權行為損害賠償
【裁判全文】
臺灣板橋地方法院民事判決              99年度訴字第2214號
原      告  黃美惠
被      告  楊凌翔
            葉文耀
            江子誠
上列當事人間請求侵權行為損害賠償事件，經本院刑事庭移送前
來（附民案號：99年度附民字第243 號，刑事案號：99年度易字
第1077號），本院於民國99年11月26日言詞辯論終結，判決如下
：
    主  文
被告應連帶給付原告新臺幣玖拾柒萬壹仟陸佰肆拾元，及均自民
國九十九年五月二十六日起至清償日止，按年息百分之五計算之
利息。
訴訟費用由被告連帶負擔。
本判決於原告以新臺幣參拾參萬元為被告供擔保後，得為假執行
。被告如以新臺幣玖拾柒萬壹仟陸佰肆拾元為原告預供擔保，得
免為假執行。
    事實及理由
一、程序方面：本件被告葉文耀經合法通知，未於言詞辯論期日
    到場，核無民事訴訟法第386 條所列各款情形，爰依原告之
    聲請，由其一造辯論而為判決。
二、原告起訴主張：
  (一)被告楊凌翔、葉文耀、江子誠共同意圖為自己不法之所有，
    基於毀損、侵入他人住宅、竊盜之犯意，於民國99年2 月15
    日下午5、6時許，至臺北縣永和市○○路○段196巷11、13號
    臺灣高等法院法官職務宿舍探勘後，即共謀至該處行竊，三
    人於99年2 月16日凌晨某時許，至原告設於臺北縣永和市○
    ○路○段196巷13號3 樓宿舍後，輪流以油壓剪、鐵撬破壞鐵
    門及門鎖，致令不堪用，一同進入行竊足以生損害於原告及
    臺灣高等法院，無故侵入上開地點，竊取原告所有之行李箱
    1個、玉手環1個、PREMIER相機1臺、玉石墜子1個、玉石1個
    、膠捲13個、手錶1 支（以上經原告領回）、藍寶石戒指玉
    片1個、總統石戒指1個、總統石項鍊1個、鑽石戒指1個、玉
    手環1個、戒指玉片1個、龍宮舍利飾品1個、玉翡翠1個、XO
    酒1瓶、花東玉墜1個、LV手提包1個、公事包1個、女錶1 支
    等財物，計值新臺幣（下同）971,640 元。而被告等人上開
    犯行，業經臺灣板橋地方法院檢察署檢察官以99年度偵字第
    4993、5962、6859、9161號案件偵查終結並提起公訴在案。
    然被告等人迄未返還上開竊得之財物，為此，原告爰依民法
    第184條第1項前段、第185條第1項前段規定及侵權行為法律
    關係，請求被告連帶賠償其損失。
  (二)併聲明求為判決除擔保金外，如主文所示。
三、被告之抗辯：
  (一)被告楊凌翔、江子誠則以：伊有拿東西，但實際上可能沒有
    那麼多，當時並無一一核對原告之起訴狀，認為沒有那麼多
    等語置辯。併答辯聲明：請求駁回原告之訴及其假執行聲請
    ；訴訟費用由原告負擔；如受不利之判決，願提供擔保請准
    宣告免為假執行。
  (二)被告葉文耀經合法通知，未於言詞辯論期日到場，亦未提出
    書狀作何聲明或陳述。
四、法院之判斷：
  (一)原告主張被告楊凌翔、葉文耀、江子誠共同基於意圖為自己
    不法所有之竊盜、侵入他人住宅或建築物及毀損之犯意聯絡
    ，於99年2月16日2時許，共謀至臺北縣永和市○○路○段196
    巷13號3 樓原告宿舍竊取原告所有財物，被告楊凌翔、葉文
    耀、江子誠之上開竊盜犯行，業經臺灣板橋地方法院檢察署
    檢察官以99年度偵字第4993、5962、6859、9161號案件偵查
    終結並提起公訴，並經本院以99年度易字第1077號判處執行
    刑各有期徒刑5 年、4年6月、4年6月在案等情，為被告楊凌
    翔、江子誠到庭所不爭執，並有上開刑事判決書在卷可稽，
    本院復依職權調閱上開刑事卷宗核閱無誤，而被告葉文耀已
    於相當時期受合法之通知，既未於言詞辯論期日到場，復未
    提出任何書狀爭執，依民事訴訟法第280 條第3項前段、第1
    項前段規定，視同自認，自堪信原告前開主張之事實為真正
    。
  (二)原告雖主張被告楊凌翔、葉文耀、江子誠竊取其所有之財物
    ，包括藍寶石戒指玉片1 個、總統石戒指1 個、總統石項鍊
    1 個、鑽石戒指1 個、玉手環1 個、戒指玉片1 個、龍宮舍
    利飾品1 個、玉翡翠1 個、XO酒1 瓶、花東玉墜1 個、LV手
    提包1 個、公事包1 個、女錶1 支、玉雕駿馬1 個、銅製福
    虎1 個、木質雕刻印材1 顆、象牙項鍊2 條、東海岸玉質手
    獨5 個、珍珠項鍊1 條、Pierre Balmain Paris對錶＋女用
    金色錶1 對、黃金耳環2 個、Jaguar皮夾1 個、男用戒指2
    只、飾品項鍊5 條、藍寶石戒指1 只、Sony mp3隨身聽1 個
    、Canon 85mm f1.8 鏡頭＋濾鏡1 個、玉墜子1 條、黑色隨
    身袋內裝現金約3,000 元1 個、電腦手提袋1 個、其他不祥
    港幣約30,000元等財物，致其受有971,640 元之損害等語，
    惟為被告楊凌翔、江子誠所否認，並以前揭情詞置辯。
  (三)經查，原告主張上開財物遭竊之事實，固據其於刑案警詢時
    就失竊財物所指認及認領之結果，而其僅係遭竊後立刻就記
    憶較為熟悉之財物清點所列，縱使原告當時未能提出全部失
    竊財產之清單，諒係年代久遠逸失或遺忘之故，尚難驟謂原
    告主張上開財物遭竊有何不實；被告楊凌翔於刑案警詢中亦
    不諱言：「詳細的物品我已經不記得，印象中有酒與一些飾
    品」（見99年度偵字第5962號卷），於刑案偵查中復述：「
    竊取珠寶飾品及紅酒、香水等，詳細物品我忘記了」，被告
    江子誠於刑案偵查中亦坦言：「我知道2 間有洋酒、香水、
    手飾很多東西，都是楊凌翔跟葉文耀拿走」（見99年度偵字
    第6859號卷），足見被告確有竊取上開財物之行為，僅事後
    對竊取財物之實際數量未明確計算或堅不吐實而已，可徵原
    告確有上開財產失竊，是原告就此部分主張應較被告楊凌翔
    、江子誠所辯為可採，故原告主張被告竊取上開財物，應堪
    認定。
  (四)按因故意或過失，不法侵害他人之權利者，負損害賠償責任
    ；數人共同不法侵害他人之權利者，連帶負損害賠償責任；
    負損害賠償責任者，除法律另有規定或契約另有訂定外，應
    回復他方損害發生前之原狀；因回復原狀而應給付金錢者，
    自損害發生時起，加給利息；不能回復原狀或回復顯有重大
    困難者，應以金錢賠償其損害，民法第184條第1項前段、第
    185條第1項前段、第213條第1、2項、第215條分別定有明文
    。查被告楊凌翔、葉文耀、江子誠共謀參與竊取原告財物之
    行為，因而致原告財物損失971,640 元之事實，既經認定如
    前，是被告等人自屬故意不法侵害原告之權利，自應就原告
    因此所受損害負連帶賠償責任；又被告等人遭查獲時未能一
    併尋獲其竊得之贓物，縱能在市面上購得同種類、同品質之
    金飾賠償損害，亦難期與原金飾完全相同，則其回復原狀即
    顯有重大困難之情形，故原告請求被告等人連帶給付971,64
    0 元之金錢賠償，自屬有據。
五、從而，原告基於侵權行為之法律關係，請求被告楊凌翔、葉
    文耀、江子誠連帶給付971,640 元，及均自起訴狀繕本送達
    之翌日即99年5月26日（見99年度附民第243號卷第5至7頁）
    起至清償日止，按年息百分之五計算之利息，為有理由，應
    予准許。又兩造分別陳明願供擔保聲請宣告或免為假執行，
    經核均無不合，爰酌定相當擔保金額分別准許之。
六、本件事證已臻明確，兩造其餘攻擊防禦方法及舉證，核與判
    決結果無影響，爰不予一一論列，附此敘明。
七、據上論結，本件原告之訴為有理由，依民事訴訟法第385 條
    第1 項前段、第78條、第85條第2 項、第390 條第2 項、第
    392 條第2 項，判決如主文。
中    華    民    國    99    年    12    月    10    日
                  民事第一庭    法  官  黎文德
以上正本係照原本作成
如對本判決上訴，須於判決送達後20日內向本院提出上訴狀
中    華    民    國    99    年    12    月    10    日
                                書記官  趙彬

司法院資訊處製作；財團法人民間司法改革基金會備份。
